【裁判字號】    92,上訴,971
【裁判日期】    921022
【裁判案由】    殺人未遂
【裁判全文】
臺灣高等法院臺南分院刑事判決          九十二年度上訴字第九七一號      潛
      上  訴  人
      即  被  告   乙  ○  ○.
      指定辯護人  本院公設辯護人  丙  ○  ○
右列上訴人因殺人未遂案件，不服臺灣臺南地方法院九十二年度訴字第六三四號中華
民國九十二年七月二十二日第一審判決（起訴案號：臺灣臺南地方法院檢察署九十二
年度偵字第三六二九號），提起上訴，本院判決如左：
      主      文
上訴駁回。
      事      實
一、乙○○有多次犯罪前科（未構成累犯），於民國（下同）九十二年三月十五日下
    午五時許，在台南縣六甲鄉中社村一三九號顏國明經營雜貨店內，遭有姻親關係
    之甲○○質疑仍在施用毒品，因而心生不悅，與甲○○發生口角，復遭甲○○出
    手掌摑，乃頓萌殺人犯意，取出藏於外套口袋內長二十八公分（刀刃長十七公分
    、刀柄長十一公分）、刃寬四‧五公分銳利水果刀（有自製刀套）一把，並以右
    手反握刀柄，朝甲○○胸腹部刺殺多刀，因甲○○閃避得宜，未被刺及，反將乙
    ○○摔倒，並壓覆於地面，甲○○因此疏未防範，乙○○乘機持該水果刀猛刺甲
    ○○左背部，致甲○○左背部深十公分穿刺深層撕裂傷，導致大量出血，低血容
    積休克，猶未罷休，欲繼續刺殺時，幸在場蘇永順見狀，及時抓握乙○○右手，
    並以腳踩壓於地，始阻止乙○○繼續刺殺甲○○，乙○○因而持刀倖然離開現場
    ，經顏國明打電話報警，並通知救護車將甲○○送醫急救，始倖免於死。嗣於同
    日晚上七時五分許，乙○○自知法網難逃，攜帶上開水果刀前往臺南縣警察局學
    甲分局學甲派出所向警投案。
二、案經台南縣警察局麻豆分局報請臺灣臺南地方法院檢察署檢察官偵查起訴。
      理      由
一、訊據上訴人即被告乙○○矢口否認有殺人犯行，辯稱：伊非預謀殺害甲○○，水
    果刀乃臨時在雜貨店拿取，非伊所有云云。
二、經查：
(一)被告於前揭時地，經甲○○出手毆打一下後，即自外套內口袋取出水果刀，朝甲
    ○○胸腹部刺殺多刀，均被甲○○閃過，二人互相扭打，甲○○將被告摔倒，且
    身體覆壓被告，被告即持刀刺殺甲○○左背部一刀，欲繼續刺殺甲○○，在場之
    蘇永順及時抓握被告持刀之右手，並以腳將被告右手踩壓於地上，始制止刺殺，
    乙○○即乘機逃逸之事實，業據被害人甲○○於警訊、偵查及原審審理時指訴綦
    詳，被告亦坦承持扣案水果刀刺殺甲○○左背部等情，並經在場證人蘇永順於警
    訊、偵訊及原審審理時結證屬實。又被害人甲○○被刺傷，造成左背部深十公分
    之穿刺深層撕裂傷、低血容積休克，有新樓醫院診斷證明書附卷可憑（見偵查卷
    第二十八、二十九頁），復有扣案水果刀一把在卷足資佐證，自堪採信。
(二)扣案被告持以刺殺被害人水果刀，長二十八公分，刀柄長十一公分，刀刃長十七
    公分，刀刃最寬處四‧五公分，刀鋒銳利，經原審當庭勘驗屬實，持以猛力刺入
    人體胸腹、背部，極易造成立即性大量出血，休克死亡，此乃一般人所明知。被
    告竟隨身攜藏身上，且於甲○○質疑其仍在施用毒品，並被掌摑後，即取出該水
    果刀，並反握刀柄，朝甲○○胸腹部刺殺多刀，均經甲○○閃躲致未刺及，反被
    甲○○摔倒，並遭甲○○以身軀覆壓，復趁甲○○疏未防範之際，將該刀刺入甲
    ○○左背部，致甲○○左背部受有深十公分穿刺深層撕裂傷，導致大量出血，低
    容積休克，甚至又欲繼續刺擊，足徵被告當時用力甚猛，殺意至堅，被告顯有殺
    人故意，彰彰明甚。幸經旁人及時制止，甲○○亦經緊急送醫急救，僅發生傷口
    大量出血及低血容積休克，有新樓醫院麻豆分院九十二年四月十四日新樓麻歷字
    第九二一○一號函附卷可稽（見偵查卷第二十八頁），嗣經緊急行傷口血管探查
    及止血手術，病情穩定，始倖免於死，被告自難辭殺人未遂罪責。是本件被告持
    水果刀猛刺被害人，雖被害人經送醫急救倖免於難，被告仍應負殺人未遂之刑責
    。
(三)被告雖辯稱：水果刀乃臨時在雜貨店拿取，非伊所有云云。然查被告於警訊時供
    稱：「該把水果刀我所有，放置在我身上腰帶上。」「是我今日才從家中帶出，
    做防身用。」（見警卷第二頁背面、第四頁）。嗣於原審復稱：「水果刀原本放
    在我的機車上。」（見一審卷第三十七頁），足見扣案水果刀乃被告所有，且案
    發刺被害人時，被告即帶在身上，難認被告非屬預謀，是被告所辯純屬卸責之
    詞，不足採信。本件事證明確，被告犯行堪以認定。
三、核被告所為，係犯刑法第二百七十一條第二項、第一項殺人未遂罪。被告已著手
    於殺人行為之實行，雖因他人及時阻止，致未發生殺人結果，其行為止於未遂階
    段，爰依刑法第二十六條規定按既遂犯之刑減輕之。
四、原審審酌被告因細故，持銳利水果刀刺殺被害人，犯罪之動機、目的、手段、所
    生危害、坦承犯行，暨被害人表示與被告有姻親關係，不願告訴，請求寬恕被告
    ，給予自新機會等一切情狀，適用刑法第二百七十一條第二項、第一項、第二十
    六條前段、第三十八條第一項第二款，量處有期徒刑五年。扣案水果刀一把，亦
    認定為被告所有供犯罪所用之物，併依刑法第三十八條第一項第二款宣告沒收。
    本院經核原判決認事用法，均無不合，量刑亦屬妥適。被告上訴意旨，否認有殺
    人犯意，並指摘原判決不當，為無理由，應予駁回。
五、據上論斷，應依刑事訴訟法第三百六十八條，判決如主文。
本案經檢察官曾顯智到庭執行職務。
中  華  民  國      九十二      年        十        月      二十二      日
                                臺灣高等法院臺南分院刑事第一庭
                                    審判長法官  茆    臺    雲
                                          法官  李    文    福
                                          法官  蔡    長    林
右正本證明與原本無異。
如不服本判決，應於判決送達後十日內向本院提出上訴狀，其未敘述理由者並應於提
出上訴狀後十日內向本院補提理由書（應附繕本）。
                                    法院書記官  李    培    薇
中  華  民  國      九十二      年        十        月      二十三      日
附錄本案論罪科刑法條全文：
刑法第二百七十一條第一、二項：
  殺人者，處死刑、無期徒刑或十年以上有期徒刑。
  前項之未遂犯罰之。


司法院資訊處製作；財團法人民間司法改革基金會備份。
